【裁判字號】    94,訴,209
【裁判日期】    950823
【裁判案由】    侵權行為損害賠償
【裁判全文】
臺灣屏東地方法院民事判決               94年度訴字第209號
原        告  丙○○
兼法定代理人  丁○○
              戊○○
共      同
訴訟代理人    周春米律師
被        告  乙○○
                        號
訴訟代理人    洪士宏律師
              林易玫律師
被      告    庚○○
                        在監.
              己○○
              甲○○
上列當事人間請求侵權行為損害賠償事件，本院於民國95年8 月
9 日言詞辯論終結，判決如下：
    主    文
被告應連帶給付原告丁○○新臺幣玖拾萬零陸佰玖拾捌元、原
告戊○○新台幣壹佰萬元、原告丙○○壹佰萬元，及均自九十二
年七月一日起至清償日止，按週年利率百分之五計算之利息。
原告其餘之訴駁回。
訴訟費用由被告連帶負擔五分之三，餘由原告負擔。
本判決所命給付於原告丁○○以新臺幣拾壹萬零貳佰拾元
，被告戊○○以新台幣拾萬仟佰拾元，被告丙○○
以新台幣拾萬仟佰拾元分別為被告供擔保後，得假
執行。但被告乙○○於執行標的物拍定、變賣前，分別以新臺幣
玖拾萬零陸佰玖拾捌元、新台幣壹佰萬元、新台幣壹佰萬元為
原告丁○○、戊○○、丙○○預供擔保，得免為假執行。
原告其餘假執行之聲請駁回。
    事實及理由
一、被告己○○經合法送達，無正當理由均未於言詞辯論期日到
    場，核無民事訴訟法第386 條各款規定情事，爰依原告聲請
    由其一造辯論而為判決。
二、原告均主張：被告乙○○、庚○○、己○○、甲○○共同計
    畫強盜財物，遂由庚○○、己○○、甲○○3 人於民國91年
    6 月26日尾隨原告，當原告丁○○駕駛車牌號碼ZH-9997 號
    自用小客車（下稱系爭汽車）搭載原告戊○○、丙○○行經
    屏東縣佳冬鄉○○路162 號「德美家具店」前時，上開3 人
    即故意駕駛車牌號碼E4-4788 號贓車撞擊系爭汽車，趁原告
    丁○○停車查看之隙，被告甲○○持玩具手槍脅迫原告丁○○，致使其不能抗拒，而被告庚○○則持西瓜刀欲強取原告
    戊○○所攜之現款，因原告戊○○不從，更以上開刀械敲打
    原告戊○○，使其受有右手臂刀傷8 公分、左手臂挫傷及後
    背挫傷5 公分等傷害，致使原告戊○○不能抗拒，任由被告
    庚○○取走上開現款新台幣（下同）100 餘萬，嗣後被告庚○○、己○○、甲○○3 人更依計畫奪取系爭汽車後駕駛逃
    逸，此時發現原告丙○○仍在車上，被告己○○便另持西瓜
    刀砍傷原告丙○○，並於系爭汽車行進中，將原告丙○○推
    出車外，致其受有背部刀傷10公分、右手背挫傷3 公分等傷
    害，復因被告甲○○駕駛系爭汽車與他車發生碰撞，致系爭
    汽車毀損。上開被告之行為造成原告戊○○及丙○○之身體
    分別受有刀、挫傷，更使原告3 人之行動及意思自由均受拘
    束，致亦受有精神之損害各為1,500,000 元。復原告丁○○
    所有之系爭汽車因被告逃逸過程中，駕車速度過快而與他車
    發生碰撞而損壞，致原告丁○○支出修車費用共計569,190
    元。綜上，前揭各項損害實係被告4 人之共同侵權行為所致
    ，故爰依民法第185 條第1 項、第2 項及同法第195 條第1
    項及第196 條規定，請求被告賠償等語。並在本院聲明：（
    一）被告應連帶給付原告丁○○2,069,190 元，及原告戊○○、丙○○各1, 500,000元，暨均自92年7 月1 日起至清償
    日止，按週年利率百分之5 計算之利息。（二）願供擔保，
    請准宣告假執行。
三、被告乙○○則以：其並無與被告庚○○、甲○○及己○○共
    謀強盜，實係被告庚○○自行起意，與其無關。縱認其確與
    被告庚○○、甲○○、己○○3 人共謀強盜，然系爭汽車遭
    損毀暨原告丁○○所受非財產上之損害，並非在被告所共同
    謀議之範圍內，且其亦無預見之可能，對上開損害，其並不
    須負責。此外，原告丁○○所提出之車損單據，僅係估價單
    ，關於車齡及修復之折舊為何，亦未見原告詳實說明等語，
    資為抗辯，並在本院聲明：（一）原告之訴及其假執行之聲
    請均駁回。（二）如受不利之判決，願供擔保請准宣告免為
    假執行。被告庚○○、甲○○則均以：對原告所主張侵權行
    為之事實及車損部分均不爭執，但認為精神慰撫金過高等語
    置辯，並均在本院聲明：原告之訴駁回。被告己○○則未於
    言詞辯論期日到庭辯論，復未以任何書狀提出答辯。
四、查原告上開主張之事實，為被告甲○○、庚○○所不爭執，
    況有關被告乙○○行為之部分，業據被告庚○○於本院92年
    度訴字第18號刑事案件審理中曾以證人身份結證稱：被告乙○○曾參與本件侵權行為之謀議並同意於事後分贓等情綦詳
     (見本院92年度訴字第18號強盜等卷宗 (三)第68 至70頁）
    ，更於95年1 月17日台灣高等法院高雄分院94年度上訴字第
    909 號刑事案件審理進行交互詰問時，結證稱：「偵查中所
    述是指『本案是乙○○叫我去幹的』。由乙○○聯絡我，謂
    其父因土地糾紛被氣死了，..... 後來他告訴我有關交錢時
    間、地點並帶我到該地點勘查。乙○○邀約我到錢櫃KTV ，
    我叫甲○○到場，乙○○拿他叔叔 (丁○○）的名片給我看
    ，名片後面有寫車號。乙○○打電話給我說已經約定交錢時
    間，此時決定和甲○○及其他共犯一起劫回錢財，有對乙○○說會帶刀子，並找甲○○到場。我雖受傷，但非全部意識
    不清，我本來是要替乙○○脫罪，但是乙○○很無情。」等
    語。其次，被告甲○○亦於本院刑事庭92年度訴字第18號刑
    事案件審理中以證人身分結證稱: 「本件強盜確為被告乙○○指使庚○○及我等所為，且被告乙○○曾於案發前親手交
    付被害人丁○○之名片1 張給我，使我們知曉丁○○之住所
    ，以便於尾隨丁○○強盜不成時，可逕行前往丁○○家中行
    搶。於案發後被告乙○○曾為我聘請律師辯護」等語屬實（
    見本院92年度訴字第18號強盜等卷宗 (三)第188、189 頁）
    ，亦於95年1 月17日台灣高等法院高雄分院94年度上訴字第
    909 號刑事案件審理進行交互詰問時，結證稱：「案發前幾
    天知道要搶劫，是庚○○告訴我的。這件事情是乙○○委託
    的，庚○○叫我們去將乙○○所付的錢劫回來，庚○○要我
    想辦法，再找一個人、拿水果刀、買贓車都是我的主意。透
    過庚○○而知悉，我們也有一起到錢櫃KTV 會合時有討論過
    ，預定分贓是他拿25萬元，其他三個人75萬元分。我們三個
    人 (除乙○○外之3 人）有達成搶（劫）錢之共識。案發當
    天庚○○打電話給我，對我說這件事情，並確定時間。後來
    被害人所走的路線與我們討論的時候不一致，故而又討論一
    次。」等語。互核上該被告庚○○及甲○○2 人所述情節大
    致相符，應堪採信，是被告乙○○雖未親自對原告實施系爭
    強盜行為，但確曾與其餘被告共同謀議犯罪，且本院92年度
    訴字第18號刑事判決及台灣高等法院高雄分院94年度上訴字
    第909 號刑事判決亦同此認定。再者，被告己○○經合法通
    知既不於言詞辯論期日到場爭執，復不提出書狀答辯以供本
    院斟酌，依民事訴訟法第280 條第3 項：「當事人對於他造
    主張之事實，已於相當時期受合法之通知，而於言詞辯論期
    日不到場，亦未提出準備書狀爭執者，準用第1 項規定」，
    及同條第1 項前段：「當事人對於他造主張之事實，於言詞
    辯論時不爭執者，視同自認」等規定，自應視為被告己○○
    已對原告主張之上開事實自認。綜上，應認原告本件主張之
    事實可資採信。
五、本件之爭執事項厥為：（一）被告乙○○是否應負侵權行為
    損害賠償責任? （二）被告四人是否應負連帶賠償責任？若
    是，其賠償金額若干? 茲析述本院見解如下：
（一）按因故意或過失不法侵害他人之權利者，負損害賠償責任
      ；不法侵害他人之身體、健康、名譽、自由、信用、隱私
      、貞操，或不法侵害其他人格法益而情節重大者，被害人
      雖非財產上之損害，亦得請求賠償相當之金額。其名譽被
      侵害者，並得請求回復名譽之適當處分；不法毀損他人之
      物者，被害人得請求賠償其物因毀損所減少之價額；數人
      共同不法侵害他人之權利者，連帶負損害賠償責任；不能
      知其中孰為加害人者，亦同。造意人及幫助人，視為共同
      行為人，民法第184 條第1 項前段、第195 條第1 項、第
      196 條、第185 條分別定有明文。經查，被告庚○○、甲○○及己○○經被告乙○○造意，經共同謀議後便於前揭
      時、地共同脅迫原告丁○○、戊○○致不能抗拒，侵害原
      告丁○○、戊○○之行動及意思自由，並致原告戊○○、
      丙○○之身體分別受有右手臂刀傷8 公分、左手臂挫傷及
      後背挫傷5 公分等傷害及背部刀傷10公分、右手背挫傷3
      公分等傷害，其次，被告甲○○、庚○○、己○○更於依
      被告4 人所謀議之計畫奪取系爭汽車逃逸時，因駕車速度
      過快而與他車發生碰撞，致系爭汽車部分毀損等情，已如
      前述，是依據首揭法律規定，被告乙○○、庚○○、甲○○及己○○均應負侵權行為損害賠償責任，況被告庚○○
      、甲○○及己○○之行為俱為原告所受損害之共同原因，
      即其行為關連共同，該當於共同侵權行為之要件，且被告
      乙○○雖未直接實施強盜行為，但由前揭所述，當知其確
      誘發其餘3 位之犯意，係屬造意之人，依法亦視為共同侵
      權行為人，則被告乙○○前揭所辯其無須負責云云，顯不
      足採。綜上，被告乙○○、庚○○、甲○○及己○○應對
      原告負擔連帶賠償責任。
（二）本件原告主張：原告3 人均得請求精神慰撫金各1,500,00
      0 元，且原告丁○○亦得請求系爭汽車之損害共計569,19
      0元等語，茲逐項審核如下：
   1.車損部分：按負損害賠償責任者，除法律另有規定或契約
     另有訂定外，應回復他方損害發生前之原狀。第1 項情形
     ，債權人得請求支付回復原狀所必要之費用，以代回復原
     狀，民法第213 條第1 項、第3 項訂有明文。又按物被毀
     損者，被害人依民法第196 條規定得請求賠償物被毀損所
     減少之價額，得以修理費用為估定之標準，但以必要者為
     限，例如修理材料以新品換舊品應予折舊，即以新零件更
     換舊零件之折舊部分，非屬必要費用，應予扣除（參照最
     高法院77年第9 次民事庭會議決議）。經查，被告乙○○
     雖辯稱：原告丁○○所提出之車損單據，僅係估價單，不
     足為證云云，惟證人即修復系爭汽車廠商之負責人王朝南
     到庭結證稱：系爭汽車總共修了569,190 元，有開統一發
     票，其中工資43,000元，其餘均為零件費用，原告丁○○
     係以2 張高雄區中小企業銀行支票、匯款及現金之方式給
     付等語綦詳（見本院卷宗第187 頁），並經原告提出高雄
     區中小企業銀行支票存根2 紙及第一商業銀行匯款通知單1
     紙為證（見本院卷宗第175 頁、第176 頁），是被告乙○○此部分所辯，亦難採信。由系爭汽車修復估價單觀之（
     見本院卷宗第25頁至第26頁），可知系爭汽車修復總金額
     為569,190 元，包含零件費用526,190 元、工資43,0 00
     元，且本件原告所有之系爭汽車係於82年5 月出廠，有行
     車執照附卷可稽（見本院卷宗第191 頁），則至91年6 月
     26日系爭汽車損壞時，已使用近9 年1 月，其更新零件部
     分自應予以折舊。另依行政院公布之固定資產耐用年數表
     所載，自用小客車之耐用年數為5 年，依平均法（即依所
     得稅法第51條第1 項、同法施行細則第48條第1 款及財政
     部87年1 月15日台財稅字第870000472 號函所附之固定資
     產耐用年數表及45年7 月31日台（45）財字第4180號令頒
     固定資產折舊率規定，系爭車輛耐用年限為5 年，以固定
     資產成本減除殘價後之餘額，按5 年後之殘值平均分攤，
     計算其每期折舊額每年折舊百分之20，惟固定資產折舊率
     表附註 (三)規 定，採用平均法而預留殘價者，最後1年
     之折舊額，加歷年之折舊累計額，其總和不得超過該資產
     原成本減除殘價之餘額）計算修復系爭車輛之零件部分折
     舊後之時價為87,698元（計算式：526,190 ÷6 ＝87,69
     8 即殘值，元以下四捨五入）加上工資部分43,000元即為
     損害賠償額130,698 元，故原告得請求之修復系爭車輛費
     用應為130,698 元。
   2.慰撫金部分：原告3 人因本件不法侵害而受有傷害，不論
     在身體或精神上自必感受極大之痛苦，其請求賠償慰撫金
     ，於法自無不合。查原告丁○○高職畢業，現在台電公司
     上班，名下有土地、汽車及投資，總額共1,142,864 元；
     原告戊○○高中畢業，現經營茶行，名下有房屋、土地及
     投資，總額共3,363,460 元；原告丙○○現仍為學生，名
     下並無財產資料。被告乙○○名下有總值4,224,585 元之
     土地；被告庚○○高中畢業，之前在手機行工作，名下並
     無任何財產；被告甲○○國中畢業，之前從事消防管工作
     ，名下亦無任何不動產；被告己○○名下並無任何財產等
     情，業據兩造陳明在卷，並有稅務電子閘門財產所得調件
     明細表在卷可憑。本院斟酌兩造之身分、地位、經濟能力
     及所受之損害程度等一切情狀，認為原告丁○○請求賠償
     慰撫金800,000 元，原告戊○○及丙○○請求賠償慰撫金
     1,000,000 元，尚屬相當，應予准許，逾此範圍，即屬無
     據。
   3.綜上，本件原告丁○○得向被告請求之金額共計930,698
     元（130,698 ＋800,000 ＝930,698 元），原告戊○○、
     丙○○得向被告請求之金額均為1,000,000 元。
六、從而，原告基於侵權行為之損害賠償請求權，請求被告乙○○、庚○○、甲○○、己○○連帶賠償原告丁○○930,698
    元、原告戊○○、丙○○各1,000,000 元及均自起訴狀繕本
    送達後之92年7 月1 日起至清償日止，按週年利率百分之5
    計算之遲延利息部分，洵屬正當，應予准許。逾此部分所為
    請求之金額，為無理由，應予駁回。又原告及被告乙○○各
    陳明願供擔保，請准宣告假執行或免為假執行，於原告勝訴
    部分，經核均無不合，爰分別酌定相當之擔保金額，併准許
    之。至原告敗訴部分，其假執行之聲請已失所附麗，應駁回
    之。
七、本件判決事證已臻明確，兩造其餘攻擊防禦及舉證，經核與
    本件判決結果無影響，爰不加以一一論擬，附此敘明。
八、據上論結，本件原告之訴為一部有理由，一部無理由，依民
    事訴訟法第385 條第1 項前段、第79條、第85條第2 項、第
    390 條第2 項、第392 條第2 項、第3 項，判決如主文。
中    華    民    國    95    年    8     月    23    日
                  民事第二庭審判長法  官  阮世賢
                                  法  官  林孟和
                                  法  官  葉力旗
正本係照原本作成。
如對本判決上訴，須於判決送達後廿日內向本院提出上訴狀。
                                  書記官  李勝群
中    華    民    國    95    年    8     月    23    日


司法院資訊處製作；財團法人民間司法改革基金會備份。
